臺灣宜蘭地方法院刑事判決　　　　　　　 94年度易字第112號
公　訴　人　臺灣宜蘭地方法院檢察署檢察官
被　　　告　丙○○
　　　　　　　　　　　桃園縣中.
上列被告因竊盜案件，經檢察官提起公訴（94年度偵字第423號
），本院判決如下：
    主  文
丙○○無罪。
    理  由
一、公訴意旨略以：被告丙○○（起訴書誤繕為鐘佳大）於民國
    94年2月3日1時許，攜帶客觀上對人之生命、身體足以造成
    危害之兇器油壓剪1支及螺絲起子2支，侵入宜蘭縣冬山鄉○○路106號甲○○住處（侵入住宅部分未據告訴），正打開
    客廳抽屜，著手竊取財物之際，即因聲響驚動原已入睡之甲○○，而於同日1時30分許為甲○○當場逮獲，始未得逞，
    因認被告涉有刑法第321條第1項第1款、第3款、同條第3項
    （應係第2項之誤）之夜間侵入住宅攜帶兇器竊盜未遂罪嫌
    。
二、按犯罪事實應依證據認定之，無證據不得認定犯罪事實；不
    能證明被告犯罪者，應諭知無罪之判決，刑事訴訟法第154
    條第2項、第301條第1項分別定有明文。又事實之認定，應
    憑證據，如未能發現相當證據，或證據不足以證明，自不能
    以推測或擬制之方法，以為裁判基礎；認定不利於被告之事
    實，須依積極證據，苟積極證據不足為不利於被告事實之認
    定時，即應為有利於被告之認定，更不必有何有利之證據；
    認定犯罪事實所憑之證據，雖不以直接證據為限，間接證據
    亦包括在內，然無論直接或間接證據，其為訴訟上之證明，
    須於通常一般之人均不致有所懷疑，而得確信其為真實之程
    度者，始得據為有罪之認定，倘其證明尚未達到此一程度，
    而有合理之懷疑存在，致無從為有罪之確信時，即不得遽為
    不利於被告之認定；依刑事訴訟法第161條第1項之規定，檢
    察官對於起訴之犯罪事實，應負提出證據及說服之實質舉證
    責任，倘其所提出之證據，不足為被告有罪之積極證明，或
    其指出證明之方法，無從說服法院以形成被告有罪之心證，
    基於無罪推定之原則，自應為有利於被告之認定，最高法院
    著有40年台上字第86號、30年上字第816號、76年台上字第4
    986號、92年台上字第128號判例意旨可資參照。
三、本件公訴人認被告丙○○涉有前揭夜間侵入住宅攜帶兇器竊
    盜未遂犯行，無非係以被告之供述、證人甲○○之證詞，為
    其論據。
四、訊據被告丙○○堅決否認涉有公訴人所指之夜間侵入住宅攜
    帶兇器竊盜未遂犯行，辯稱「94年2月3日當天，我看見甲○○住處大門並沒有上鎖，就將油壓剪及螺絲起子放在門外，
    進入甲○○住處躲雨睡覺，我並不是要偷東西，我沒有偷甲○○家中的東西，也沒有打開抽屜或或翻動任何物品。」等
    語，經查：
（一）按刑法第321條第1項各款所列情形，乃竊盜罪之加重要件
      ，行為人是否構成該條項之犯罪，自應視行為人已否著手
      實施同法第320條之竊盜行為而定。又竊盜行為之著手，
      係指行為人意圖為自己或第三人不法之所有，而開始搜尋
      財物而定，若行為人僅著手於刑法第321條第1項各款所列
      之加重要件行為，而尚未為竊盜行為之著手者，係屬竊盜
      之預備行為，尚難以竊盜之未遂犯論擬，此觀最高法院27
      年滬上字第54號判例意旨、最高法院92年台上字第5127號
      判決意旨即明。
（二）被告固不否認有於94年2月3日1時許，未經甲○○同意，
      侵入甲○○位於宜蘭縣冬山鄉○○路106號住處之事實（
      見警卷第4頁，偵查卷第11頁，本院卷第81、120頁），惟
      其自警詢時起，便始終否認有竊盜之犯意，亦否認有於甲○○住處內翻動抽屜搜尋財物之行為。故依被告上開自白
      ，僅能認定被告有著手於夜間侵入住宅竊盜罪之加重條件
      之行為。
（三）證人甲○○固於警詢中指訴「94年2月3日當天，我家大門
      有上鎖，當日1時30分許，我聽到客廳大門有人開啟進入
      之聲音，也聽到開抽屜之聲音，我便起床查看，發現被告
      躲在客廳之辦公桌下，被告看到我便往外跑，我追出去，
      後來在我家前面之蓮霧園抓到被告，我要對被告提出竊盜
      告訴。」云云（見警卷第7、8頁，偵查卷第19頁）（按檢
      察官、被告均同意將證人於警詢時所陳述之內容，採為本
      案證據），然其於本院審理時已結證「94年2月3日當天我
      兒子還沒有回來，我沒有鎖門，後來是因為我要下樓關門
      關燈，才發現被告，發現被告的現場並沒有發生被翻動或
      凌亂的情況，我的抽屜也沒有被打開，也沒有財物失竊。
      發現被告之前並沒有聽到樓下物品被翻動的聲音，也不是
      因為聽到樓下有人開門才下樓。我下樓的時候看到被告躺
      在沙發上，被告看到我之後站起來跑出去，我就追出去。
      遭被告入侵後，並沒有無發現家中任何物品遭被告翻動，
      當時是因為發現被告進入我家，我很生氣，認為被告是要
      偷東西，所以才在警詢中表示要對被告提出竊盜告訴，現
      在我願意原諒被告，也不想再告被告，我要撤回告訴。」
      等語綦詳（見本院卷第115至118頁）。從而，綜合證人甲○○前後所為之證詞，可知就「當日其住處大門有無上鎖
      ？如何發現被告侵入其住處？」乙事，依其警詢中之證詞
      顯指「當日大門有上鎖，因為聽到客廳大門有人開啟，才
      起床查看發現被告。」，惟依其審理時之證言，則係指「
      當日大門沒有上鎖，因為要下樓關門關燈，才發現被告。
      」，其前後所述已有不一致。另就「發現被告時，被告在
      其家中之位置？」一事，依其警詢中之證詞顯指「發現被
      告時，被告正躲在客廳之辦公桌下。」，惟依其審理中之
      證言，則係指「發現被告時，被告正躺在沙發上。」，前
      後所言顯有矛盾。且就「被告有無翻動其住處抽屜？」一
      事，依其警詢中之證詞顯指「有聽到開抽屜之聲音。」，
      惟依其審理中之證言，則係指「並沒有聽到樓下物品被翻
      動的聲音，也沒有發現家中任何物品遭被告翻動或抽屜被
      打開。」，前後所言顯有不符。因此，審酌證人甲○○就
      本案所為之證詞，有前述之矛盾不一情節，且該等內容並
      非一般瑣碎細節，殊難以係受記憶限制所致予以解釋，足
      見其警詢中之證詞存有瑕疵，尚難採認為真實，自無從依
      其警詢中之證言，即遽予認定被告有開始搜尋財物而著手
      實施竊盜之犯行
（四）又依證人即承辦員警乙○○於本院審理時所結證「被害人
      向我說抽屜他們已經整理過了，從我到達現場距離被告被
      發現的時間已經有半小時了。我到被害人的家中的時候，
      抽屜都已經關上了，我不知道抽屜有沒有被翻動。」之情
      節（見本院卷第99頁），可知證人乙○○關於本案所知情
      節，均係聽聞自被害人，其並未親眼目睹被害人家中財物
      有無被翻動之情況，是證人乙○○之證言無法證明被告有
      開始搜尋財物而著手實施竊盜之行為。
（五）至於扣案之油壓剪1支及螺絲起子2支，雖可認係對人身體
      、生命安全構成威脅危險性之兇器，惟不論被告有無將之
      攜入被害人家中，更均不足以證明被告已開始搜尋財物而
      著手實施竊盜。
（六）再者，被告前揭所辯情節，經核亦與證人甲○○於本院審
      理時所為「我下樓的時候看到被告躺在沙發上，被告看到
      我的時候，說她因為很冷又下雨，才進到房子裡面躲雨睡
      覺。發現被告之前並沒有聽到樓下物品被翻動的聲音，也
      沒有發現家中任何物品遭被告翻動或失竊。當日被告有攜
      帶一個手提包，手提包是放在我住處大門外，裡面有螺絲
      起子及油壓剪。」之證詞相符（見本院卷第115至117頁）
      ，依此，益徵被告所辯尚非全然無據。
（七）綜上所述，公訴人所舉證據，均不足據以認定被告有竊盜
      之犯意，且有開始搜尋財物而著手實施竊盜行為之事實，
      顯無從為被告有罪之積極證明。此外，復查無其他積極證
      據證明被告確有公訴人所指之夜間侵入住宅攜帶兇器竊盜
      未遂犯行，揆諸首揭二之說明，自應為有利於被告之認定
      。從而，本件尚不能證明被告犯罪，依法應為被告無罪判
      決之諭知。
據上論斷，應依刑事訴訟法第301條第1項，判決如主文。
本案經檢察官陳嘉瑜到庭執行職務
中　　華　　民　　國　　94　　年　　12　　月　　29　　日
                  臺灣宜蘭地方法院刑事第四庭
                      審判長法  官  林 惠 玲
                      　    法  官  郭 淑 珍
                            法  官  劉 家 祥
以上正本證明與原本無異。
如不服本判決，應於判決送達後10日內，向本院提出上訴狀（應
附繕本）。
                            書記官  邱 淑 秋
中　　華　　民　　國　　94　　年　　12　　月　　30　　日
